臺灣板橋地方法院刑事判決　　　　　　　　　　　　　九十年度訴字第一五○四號
　　公　訴　人　臺灣板橋地方法院檢察署檢察官
　　被　　　告　乙○○　男　五.
右列被告因偽造文書案件，經檢察官提起公訴（八十七年度偵字第一六八四三號），
本院判決如左：
    主  文
乙○○行使從事業務之人，明知為不實之事項，而登載於其業務上作成之文書，足以
生損害於他人，處有期徒刑肆月，如易科罰金以佰元折算壹日。緩刑貳年。
    事  實
一乙○○係座落桃園縣蘆竹鄉○○村○○街九十七號桂林旅館有限公司（下稱桂林公
  司）股東兼執行業務董事，負責執行該公司業務及對外代表桂林公司，為從事從事
  業務之人。該桂林公司並另有股東即乙○○之妻陳淑女、乙○○之子陳盈瑞、邱春
  英、甲○○及丙○○等五人，其中丙○○且為該公司總經理。乃乙○○因懷疑丙○○侵占該公司財務（此部分已由臺灣桃園地方法院檢察署偵查），決意解除丙○○
  所擔任之總經理職務，明知該公司並未召集該公司之臨時股東會，竟於八十六年八
  月下旬某日，利用該公司某不知情之員工，為伊繕打其業務上有權製作之該公司「
  桂全字第八六四六號」公告，上載：「依公司法第二十九條規定：經半數以上股東
  同意『召開股東臨時會』：自即日起總經理丙○○先生停止一切業務．．．．．」
  等語之不實事項，再由與之無犯意聯絡之股東陳淑女、陳盈瑞（已經檢察官另處分
  不起訴）及甲○○於該公告上簽名、蓋章或捺指印，藉達形式上符合過半數股東同
  意之規定，而製作完成該份內容不實之公告，足以生損害於丙○○。嗣乙○○並於
  八十六年九月一日將該公告張貼週知而以此方式行使之。
二案經被害人丙○○訴請臺灣板橋地方法院檢察署檢察官偵查起訴。
    理  由
一認定事實所憑之證據及理由
  (一)右揭事實，業據告訴人丙○○及其代理人黃銀河律師指訴歷歷，並有前揭桂林公
    司「桂全字第八六四六號」公告（影本）在卷，可資佐證。而依卷附該公告影本
    所示，其上確實載有「依公司法第二十九條規定：經半數以上股東同意『召開股
    東臨時會』．．．．．」等語。
  (二)被告乙○○雖一再強調：上開公告內容確有經公司過半數股東之同意並簽名、蓋
    章或捺指印，要無不實情事可言云云；而其辯護人亦以：公司法第二十九條關於
    有限公司經理人之解任，亦僅規定祇須有全體股東過半數之同意即可，且公司法
    就有限公司部分，並無股東會之相關規定，是有關有限公司股東同意權之行使，
    自得以任何形式為之。本件關於桂林公司解除告訴人丙○○總經理職務一事，既
    經被告及股東甲○○、陳淑女、陳盈瑞等人同意，即已符合上開公司法「須有全
    體股東過半數之同意」之規定，縱事實上並無召集臨時股東會，亦於上述有關解
    任告訴人丙○○之決議不生影響等語，為被告辯護。
    １經查：
      1.被告乙○○係桂林公司股東兼執行業務董事，負責執行該公司業務及對外代
        表桂林公司，且上開公告內容係被告指示該公司職員以繕打方式製作完成，
        均已據其自承在卷。
      2.其次，公司法第二十九條關於有限公司經理人之解任，既僅規定祇須有全體
        股東過半數之同意即可，且公司法就有限公司部分，亦無股東會之相關規定
        ，則身為桂林公司執行業務董事之被告，又豈有悖法而召開股東會之理。可
        見前揭公告上所載「依公司法第二十九條規定：經半數以上股東同意『召開
        股東臨時會』．．．．．」等語，已即不啻蛇足爾，抑且適足為該記載顯非
        事實之明證。此再參諸被告與證人即該桂林公司股東甲○○、邱春英、陳淑
        女（被告之妻）及陳盈瑞（被告之子）等人所言，該所謂股東會，最初亦不
        過係被告於八十六年八月二十五日下午，臨時以電話通知另一股東邱春英，
        冀其能前往伊新莊住處，與伊及陳淑女、陳盈瑞等人一同開會，被告不但未
        有通知其餘之股東甲○○及丙○○，且因邱春英當時無暇到場，實際上只是
        由被告與同為桂林公司股東之妻子陳淑女及兒子陳盈瑞等三人，自行為解任
        該公司總經理丙○○之決定而已，並無真正之股東會議存在之情節以觀，即
        更屬信而有徵。
      3.再者，依卷附桂林公司章程所載，該公司之股東有乙○○、陳盈瑞、
        陳淑女、甲○○、丙○○、邱春英等六人。而依前揭公告影本所示，
        於其上簽名、蓋章或捺指印者，則有乙○○、陳淑女、陳盈瑞、甲○○等四人，以人數計算，該公告上簽名、蓋章、捺指印之股東，固確已逾
        全體股東之半數。惟關於甲○○之簽名部分，實係被告於與陳淑女、陳盈瑞
        決定解任丙○○總經理之職務後，再以修理音響為藉口通知甲○○前來，並
        由被告向其告知與丙○○間有如何之金錢糾紛，以及已有過半數股東同意解
        任丙○○，而要甲○○於該公告上簽名，因甲○○誤以為此乃程序上之所需
        ，始補行簽名，實則渠並未有要解任丙○○總經理之真意，此不但已據證人
        甲○○先後於臺灣桃園地方法院檢察署八十六年度偵字第一三五五六號及第
        一四○三三號案件偵查中，及於本院調查中，證述綦詳，且有甲○○於嗣後
        委託邱正明律師所發予被告及丙○○，用以澄清渠並未參加股東會，以及渠
        僅是經由被告口頭告知而署名，並非同意公司命令或依確定之事實理由停止
        總經理職務之存證信函影本一紙，在卷可稽。足見甲○○有縱於前揭公司上
        簽名，然此實係因渠誤以簽名僅止於程序上之要求所致，並非渠確有同意解
        任總經理丙○○之真意，自不能祇因渠有於公告上簽名，驟謂渠亦同意解任
        該公司總經理丙○○。
      4.如上所述，桂林公司解除丙○○總經理職務，既僅是出於被告與股東陳淑女
        、陳盈瑞三人之決定，而證人即桂林公司股東甲○○又非有同意該項決定之
        真意，則桂林公司關於解任其總經理丙○○一事，即未經全體股東過半數同
        意，乃前揭公告上仍登載：「依公司法第二十九條規定：經半數以上股東同
        意『召開股東臨時會』：自即日起總經理丙○○先生停止一切業務．．．．
        ．」等語，即有不實。
      5.綜上所述，本件被告犯罪事證已至為明確，其犯行洵堪認定，自應依法論科
        。
二論罪科刑之理由
  (一)被告乙○○既為桂林公司執行業務董事，負責執行公司業務及對外代表，是有關
    公司公告自屬其執行業務範圍內之事項，為其業務上有權製作之文書。渠將明知
    為不實之事項，登載於其業務上作成之文書並了張貼，且其結果實足生損害於丙○○，核其所為，係犯刑法第二百十六條、第二百十五條之行使登載不實之文書
    罪。
  (二)被告所為登載不實之低度行為，為其行使之高度行為所吸收，不另論罪。
  (三)被告利用不知情之公司員工，為伊繕打其業務上有權製作之上開不實公告，乃利
    用無犯罪故意之人為其犯罪工具，代伊實施所欲完成之犯罪行為，自屬間接正犯
    。
  (四)爰審酌被告乙○○別無其他有罪之刑事前案紀錄，其係因懷疑公司總經理丙○○
    侵占公司財務而滿意解除其職務，以及其明知公司並未實際召開臨時股東會，且
    桂林公司亦未經全體股東過半數同意解任總經理丙○○，竟於其業務上有權製作
    之公告上登載不實內容並進而予以張貼，且於犯罪後復始終否認犯行，難認有何
    悔意等一切情狀，量處如主文所示之刑，用資儆惕。並諭知易科罰金以三百元折
    算一日之折算標準。至於易科罰金，係關於執行之事項，與罪刑之輕重問題無涉
    ，自應一律適用新法，不生新舊法比較問題（參最高法院二十四年七月一日民刑
    庭總會決議、柯慶賢先生著刑法專題研究第十三頁），附此敘明。
  (五)又被告前未曾受有期徒刑以上刑之宣告，此有臺灣高等法院檢察署刑案紀錄簡覆
    表在卷可稽，其於歷經此次偵審程序及罪刑之宣告後，當能知所警惕而無再犯之
    虞，本院因認其所處之刑以暫不執行為適當，爰併予宣告緩刑二年，以勵來茲。
三適用之法律
  (一)刑事訴訟法第二百九十九條第一項前段。
  (二)刑法第二百十六條、第二百十五條、修正後刑法第四十一條第一項前段。
  (三)罰金罰鍰提高標準條例第一條前段、第二條。
本案經檢察官郭緯中到庭執行職務
中      華      民      國    九十一    年      十      月      四      日
                              臺灣板橋地方法院刑事第五庭
                                  法    官  余來炎
右正本證明與原本無異。
如不服本判決，應於判決送達後十日內，向本院提出上訴狀。
                                  書 記 官  陳秀慧
中      華      民      國    九十一    年      十      月      九      日
附錄本案論罪科刑法條全文
刑法第二百十五條
從事業務之人，明知為不實之事項，而登載於其業務上作成之文書，足以生損害於公
眾或他人者，處三年以下有期徒刑、拘役或五百元以下罰金。
刑法第二百十六條
行使第二百十條至第二百十五條之文書者，依偽造、變造文書或登載不實事項或使登
載不實事項之規定處斷。
